【裁判字號】    97,消債抗,9
【裁判日期】    970731
【裁判案由】    更生事件之抗告
【裁判全文】
臺灣臺南地方法院民事裁定             97年度消債抗字第9號
抗  告  人  聯邦商業銀行股份有限公司
法定代理人  甲○○
代  理  人  乙○○
相  對  人  丙○○
抗告人因相對人聲請更生事件並聲請保全處分，對於中華民國97
年5月8日本院97年度消債更字第59號保全處分裁定提起抗告，本
院裁定如下：
    主  文
抗告駁回。
抗告程序費用新臺幣壹仟元由抗告人負擔。
    理  由
一、抗告意旨略以：原裁定理由以「…債務人已向本院聲請更生
    ，法院得因利害關係人之聲請或依職權，以裁定為保全處分
    ，…」，惟相對人先前業於民國95年11月與各債權銀行達成
    債務協議，依消費者債務清理條例（下稱本條例）第151條
    第5項之規定「債務人與金融機構協商成立者，不得聲請更
    生或清算。」，又相對人於債務協商期間尚能正常繳款一年
    多，約12期，竟於96年12月無故毀諾，於「誠信」考量上已
    有疑義，如使其藉更生程序以免除債務，恐將扭曲社會大眾
    應有之金錢觀念，進而衝擊金融市場之秩序；而相對人現年
    僅38歲，距勞動基準法所定強制退休年齡60歲止，相對人尚
    得工作22年，非無清償債務之可能，況依本條例第3條規定
    「債務人不能清償債務或有不能清償之虞者，得依本條例所
    定更生或清算程序，清理其債務。」所謂「不能清償債務」
    ，係指債務人欠缺清償能力，對於已屆清償期，且已受請求
    之債務之全部或主要部分，可預見其為一般且繼續的不能清
    償之財產狀態之謂。又清償能力係由財產、信用、勞力三者
    構成，雖無財產，如有良好之信用、優良之技術或持續不斷
    之勞力，即屬有清償債務之可能，應不符合本條例第3條「
    債務人不能清償債務」之要件，據此，相對人所為更生程序
    之聲請應屬不合程式或不備要件，更遑論有保全處分之必要
    ，原審未審認此節，而逕為保全處分，為此，抗告人爰依法
    提出抗告，請求鈞院廢棄原裁定等語。
二、按消費者債務清理條例第151條第5項前段固規定「債務人與
    金融機構協商成立者，不得聲請更生或清算。」惟按同條項
    後段另有規定「但因不可歸責於己之事由，致履行顯有重大
    困難者，不在此限。」依上開規定，足認債務人與金融機構
    協商成立後，倘有因不可歸責於己之事由，致履行顯有重大
    困難者，債務人仍非不得聲請更生或清算，至相對人關於更
    生程序之聲請應否准許仍有待原審法院調查審認，因此，抗
    告人在原審法院就更生之聲請為准駁之前，即主張相對人所
    為之聲請更生事件不合程式或不備要件，遑論有保全處分之
    必要云云，要無可採。
三、次按法院就更生或清算之聲請為裁定前，得因利害關係人之
    聲請或依職權，以裁定為下列保全處分：一、債務人財產之
    保全處分；二、債務人履行債務及債權人對於債務人行使債
    權之限制；三、對於債務人財產強制執行程序之停止；四、
    受益人或轉得人財產之保全處分；五、其他必要之保全處分
    ，消費者債務清理條例第19條第1項定有明文。又前項保全
    處分，除法院裁定開始更生或清算程序外，其期間不得逾60
    日，復為同條第2項前段所明定。經查，相對人係於97年4月
    17日依前揭規定聲請債務人財產之保全處分，而原審法院以
    相對人已向本院聲請更生，於斟酌實際需要後，裁定准許相
    對人保全處分之聲請，核無違誤。抗告意旨猶執前詞指摘原
    裁定不當，求予廢棄，為無理由，應予駁回。
四、據上論結，本件抗告為無理由，依消費者債務清理條例第11
    條第2項、第15條，民事訴訟法第495條之1第1項、第449條
    第1項、第95條、第78條，裁定如主文。
中    華    民    國    97    年    7     月    31    日
                  民事第三庭    審判長法  官  蔡美美
                                      法  官  張婷妮
                                      法  官  林福來
以上正本證明與原本無異。
本裁定不得再抗告。
中    華    民    國    97    年    7     月    31    日
                                      書記官  吳俊達


司法院資訊處製作；財團法人民間司法改革基金會備份。
